【裁判字號】    89,家抗,34
【裁判日期】    890322
【裁判案由】    認可收養子女
【裁判全文】
臺灣高等法院民事裁定  八十九年度家抗字第三十四號
      抗  告  人  甲○○
                  乙○○    女.
                            住.
      右  一  人
      法定代理人  吉佩瀅        住台北縣永和市○○街一三三巷三二弄五號五樓
右抗告人因聲請認可收養子女事件，對於中華民國八十八年十月三十日臺灣板橋地方
法院八十八年度養聲字第四七七號所為裁定提起抗告，本院裁定如左：
      主      文
原裁定廢棄。
認可甲○○於民國八十七年四月三日收養乙○○為養女。
聲請及抗告程序費用由抗告人負擔。
    理      由
一、本件抗告意旨略以：抗告人甲○○於民國八十七年四月三日即與乙○○之生父母
    王云鐳、吉佩瀅書面商定收養乙○○為養女，此經上海市靜安區公證處公證，並
    經財團法人海峽交流基金會驗證，原裁定駁回抗告人認可收養之聲請，自非允當
    ，應予廢棄等語。
二、本件收養人甲○○為台灣地區人民，被收養人乙○○係大陸地區人民，有戶籍謄
    本及中華人民共和國上海市靜安區公證處公證書在卷可按，故本件收養認可事件
    ，因兩造為台灣地區人民收養大陸地區人民，應適用台灣地區與大陸地區人民關
    係條例。次按關於收養事件，台灣地區與大陸地區人民關係條例第五十六條第一
    項規定，收養之成立及終止，依各該收養者被收養者設籍地區之規定。即收養之
    成立應依中華民國民法，及中華人民共和國收養法有關規定。按中華民國民法第
    一千零七十九條第一項前段規定，收養子女，固應以書面為之，惟並未明定書面
    之格式，是則，如自書面之內容可知收養之事實，即符合此要式條件。經核抗告
    人提出之上海市靜安區公證處（９８）滬靜台字第二二號收養公證書，內載「茲
    證明收養人甲○○與被收養人生母於一九九三年四月五日結婚，甲○○與王云鐳
    、乙○○於一九九八年四月三日書面商定，並徵得被收養人生母吉佩瀅的同意，
    甲○○收養王云鐳、吉佩瀅之女為養女，甲○○為乙○○之養父」等語，已具體
    證明本件收養之事實確已訂有書面無誤，此公證書並經財團法人海峽交流基金會
    （８７）核字第１２９２４號驗證相符，依台灣地區與大陸地區人民關係條例第
    七條規定，自應推定為真正。原裁定以本件收養行為未以書面為之，認定無效，
    自有可議。本院審酌抗告人甲○○已年滿七十歲，並無子女，且業與被收養人乙
    ○○之生母吉佩瀅結婚，吉佩瀅並已定居在台，而甲○○於退休後，按年支領退
    休俸新台幣三十萬元以上，亦有相當經濟能力，且其健康情形尚佳，有戶籍謄本
    、宣誓證書、認證書、切結書、陸海空軍軍官退伍令、國軍退除役官兵俸金發放
    通知單、體格檢查表等件為證。本件收養復無民法第一○七九條第五項所列各款
    情形，抗告人聲請准予認可，核無不當，自應予准許。抗告意旨求予廢棄原裁定
    ，為有理由，爰裁定如主文。
三、據上論結，本件抗告為有理由，裁定如主文。
中      華      民      國    八十九    年      三      月    二十二    日
                                    民事第三庭
                                        審判長法  官  張  宗  權
                                              法  官  蕭  艿  菁
                                              法  官  吳  秀  美
右正本係照原本作成。
如不服本裁定，應於收受送達後十日內向本院提出抗告狀，並應繳納抗告費新台幣四
十五元正。
中      華      民      國    八十九    年      三      月    二十四    日
                                              書記官  李  秀  英


司法院資訊處製作；財團法人民間司法改革基金會備份。
